臺灣臺北地方法院民事裁定　　　　　　　99年度小上字第86號
上　訴　人
即被上訴人　萬年青社區管理委員會
法定代理人　張雲富
訴訟代理人　曹小鵬
被上 訴 人
即上 訴 人　孫炳坤
上列當事人間損害賠償事件，兩造對於中華民國99年6月2日本院
臺北簡易庭99年度北小字第741號第一審小額民事判決，各自提
起上訴，本院裁定如下：
    主  文
兩造上訴均駁回。
第二審訴訟費用由上訴人各自負擔。
    理  由
一、本件上訴人萬年青社區管理委員會之法定代理人於本院審理
    期間已由曹小鵬變更為張雲富，業據張雲富具狀聲明承受訴
    訟，並提出臺北市政府同意備查函、社區公告及99年度區分
    所有權人會議紀錄（分見本院卷第26至27頁、第68至71頁）
    ，經核於法相符，應予准許。
二、上訴人即被上訴人萬年青社區管理委員會（下稱萬年青社區
    管委會）上訴意旨略以：本件遭被上訴人孫炳坤駕車撞壞之
    社區地下室停車場車道鐵捲門（下稱系爭鐵捲門），甫於民
    國96年7月13日更新，有萬年青社區管委會第2次委員會會議
    紀錄及收據為證，惟原審竟認已使用超過10年，經扣除折舊
    計算被上訴人孫炳坤應賠償數額，顯然有誤。
三、被上訴人即上訴人孫炳坤上訴意旨則以：(一)原審判決不備理
    由：1.系爭鐵捲門原高度為2公尺58公分，因上訴人萬年青
    社區管委會擅自縮減門檻高度為2公尺15公分，緩衝空間降
    低43公分為本次肇事原因之一；系爭鐵捲門於下午4時56分
    41秒，在系爭貨車接觸光電開關之瞬間，應啟動開門之作用
    ，卻未開啟；且在下午4時56分43秒，系爭鐵捲門再度關到
    近系爭貨車車斗尾門位置，系爭貨車已在光電開關保護範圍
    內，有啟動開門之作用，但因系爭貨車尚在行進中，致該鐵
    捲門下緣的底板勾到系爭貨車車斗尾門之上端，伊係以拔鐵
    釘之工具撬開卡住之處，上訴人萬年青社區管委會竟渲染為
    貨車車頂後方車架橫樑撞擊鐵捲門，並用鐵鎚敲打鐵捲門後
    駛離現場。及按上訴人萬年青社區管委會及廠商冠京工程所
    稱：門是開著，進出都還需要遙控器云云，違反使用人通常
    使用設備設施之情理與認知，更說明上訴人萬年青社區管委
    會負責管理該設施之安全性堪虞，與帶有極高度危險之過失
    責任。2.遍詢上訴人萬年青社區管委會起自萬華區公所調解
    、法院調解庭及起訴狀皆未提出「車道出口安全事項」之攻
    擊事項，使被上訴人無法防禦，原審所為判決為突襲性判決
    ，為不備理由。且原審判決認「有原告提出被告不爭執真正
    之車道出口安全事項，及記載：「車道出口安全事項已發給
    駕駛人」，應依民事訴訟法第277條前項規定，由上訴人提
    出當時有通知被上訴人之簽名或知道之舉證，原審竟未要求
    上訴人舉證，為判決不備理由。(二)原審判決理由矛盾：1.車
    道出口安全事項之公告，公告於何地？公告於A、B二棟封閉
    的住戶內，而不是公告於C棟使用者進出的場所呢？被上訴
    人依刑法規定不得侵入住宅，如何知道？原審判決有關「有
    原告（即上訴人）提出被告不爭執真正之車道出口安全事項
    」之揣測，為無憑無據，理由矛盾。2.被上訴人所指進行式
    的接觸光電開關之作用為開門狀態，及車輛在光電開關之安
    全保險範圍內不應關門，卻關門，原審判決卻以二者毫無關
    聯之事項，指摘被上訴人抗辯上訴人之鐵捲門在被上訴人所
    駕駛車輛接觸光電開關之瞬間，應自動開門，然未開取，為
    理由矛盾等語。
四、按對於小額程序之第一審裁判上訴，非以其違背法令為理由
    ，不得為之；其上訴狀內應記載上訴理由，表明原判決所違
    背之法令及其具體內容，或依訴訟資料可認為原判決有違背
    法令之具體事實，民事訴訟法第436條之24、第436條之25定
    有明文。所謂判決有違背法令，乃指判決不適用法規或適用
    不當，為同法第468條所明定，此亦為小額事件之上訴程序
    所準用（民事訴訟法第436條之32第2項參照），且若僅係取
    捨證據、認定事實等屬於原審法院職權行使之事項，除有認
    定違法之情形外，應不生違背法令之問題（最高法院28年上
    字第1515號判例意旨參照）。而以判決有不適用法規或適用
    不當為上訴理由時，其上訴狀或理由書應有具體之指摘，並
    揭示該法規之條項或內容，若係成文法以外之法則，應揭示
    該法則之旨趣，倘為司法院解釋或最高法院之判例，則應揭
    示該判解之字號或其內容，如依民事訴訟法第469條所列第1
    款至第5款理由提起上訴時（第6款未準用，參照民事訴訟法
    第436條之32第2項規定），其上訴狀或理由書應揭示合於該
    條款之事實，上訴理由狀如未依此項方法表明者，即難認為
    已對原判決之違背法令有具體之揭示，其上訴自難認為合法
    ，最高法院71年台上字第314號判例可資參照。另小額事件
    之上訴程序，依民事訴訟法第436條之32第2項規定，僅準用
    同法第469條所列第1款至第5款，未準用同法第469條第6款
    ，是不得以民事訴訟法第469條第6款之「判決不備理由或理
    由矛盾」為由，指摘原判決為違背法令。本件經受命法官確
    認兩造各自上訴理由，上訴人萬年青社區管委會仍以原審判
    決認定系爭鐵捲門折舊年數有誤，上訴人孫炳坤則以原審判
    決不備理由及理由矛盾（見本院卷第127頁反面），依前揭
    說明，顯然均非以原審判決違背法令為上訴理由，上訴均屬
    不合法，應予駁回。
五、兩造應各自負擔之第二審訴訟費用額確定為新臺幣1,500元
    。
六、據上論結，本件兩造上訴均不合法，依民事訴訟法第436條
    之32第1、2項、第444條第1項、第436條之19第1項、第95條
    、第78條，裁定如主文。
中    華    民    國    100   年     5    月    31    日
                    民事第六庭審判長法  官  傅中樂
                                    法  官  李家慧
                                    法  官  林春鈴
以上正本係照原本作成。
本裁定不得抗告。
中    華    民    國    100   年     5    月    31    日
                                    書記官  潘惠敏